【裁判字號】    90,交上易,1278
【裁判日期】    900925
【裁判案由】    過失傷害
【裁判全文】
臺灣高等法院臺南分院刑事判決        九十年度交上易字第一二七八號  Ａ
      上  訴  人
      即  被  告  甲  ○  ○
右上訴人因過失傷害案件，不服臺灣雲林地方法院九十年度交易字第二六號中華民國
九十年七月十日第一審判決（起訴案號：臺灣雲林地方法院檢察署八十九年度偵字第
四九七三、五三七八號），提起上訴，本院判決如左：
      主      文
上訴駁回。
      事      實
一、甲○○於民國（下同）八十九年五月三十一日上午八時許，駕駛車牌號碼ＳＱ─
    二九一二號自用小客車，沿雲林縣虎尾鎮興中里雲一四五號公路吳厝段，由南往
    北方向行駛，途經雲一四五號公路吳厝橋南端五十公尺與產業道路無號誌之交岔
    路口，原應注意車輛行駛時，駕駛人應注意車前狀況，隨時採取必要之安全措施
    ，及車輛行至無號誌之交岔路口，左方車應暫停讓右方車先行，並應減速慢行，
    作隨時停車之準備，依當時天候晴、日間自然光線、路面乾燥無缺陷、視距良好
    等情況，並無不能注意之情事，竟疏未注意車前狀況暫停讓右方車先行及減速慢
    行，仍貿然以時速約六十公里之速度超速行駛，於通過上開交岔路口時，適乙○
    ○駛乘車號ＭＫＪ─七八０號重型機車，由產業道路東往西方向行駛，亦疏未注
    意車前狀況及減速慢行，貿然以時速約六十公里通過，致乙○○所乘ＭＫＪ─七
    八０號重型機車車頭撞及甲○○所駕駛ＳＱ─二九一二號自用小客車之右側，因
    撞擊力大，乙○○彈出機車座椅，巧遇沿雲林縣虎尾鎮興中里雲一四五號公路由
    北向南行駛之廖水嘮騎乘之車號ＭＫＨ─九五八號重型機車亦行經該交岔路口，
    乙○○之身體再撞擊上開廖水嘮之機車，因而致乙○○受有頭部外傷併全身多處
    擦傷、頸椎第六、七節脫位、肋骨骨折合併血胸症、左側肩峰鎖骨脫位、左拇指
    外傷性截肢、慢性硬腦膜下出血、硬腦膜下積水、腦萎縮等傷害。甲○○於有偵
    查職務之公務員發覺前，即向雲林縣警察局虎尾分局埒內派出所警員王榮欽自首
    而接受裁判。
二、案經被害人乙○○告訴及雲林縣警察局虎尾分局報告臺灣雲林地方法院檢察署檢
    察官偵查起訴。
      理      由
一、上訴人即被告甲○○固坦承於右揭時、地駕駛車牌號碼ＳＱ─二九一二號自用小
    客車，與乙○○所騎乘之機車發生車禍，致使乙○○受傷等事實不諱，惟矢口否
    認有上揭過失傷害之犯行，並辯稱：我到路口的時候，我有看沒車子，才慢慢通
    過，車頭已經快通過路口，是他開的很快，我來不及閃避，我覺得是他的過失，
    才造成我的過失，並且他如果有戴安全帽的話，也不會造成這樣的過失云云。經
    查：
（一）被告於右揭時、地，駕駛上開自用小客車，與乙○○騎乘之右開機車發生踫撞
      ，因撞擊力大，致乙○○身體彈出，再撞擊廖水嘮所騎乘上揭機車，因而造成
      乙○○受有頭部外傷併全身多處擦傷、頸椎第六、七節脫位、肋骨骨折合併血
      胸症、左拇指外傷性截肢、左側肩峰鎖骨脫位、慢性硬腦膜下出血、硬腦膜下
      積水、腦萎縮等傷害之事實，業經告訴人乙○○及證人廖水嘮於警訊中證稱屬
      實（見警卷第五、六頁），並有雲林縣警察局虎尾分局之道路交通事故調查報
      告表、肇事後現場照片與車輛照片六禎，及被害人乙○○提出就院診療之財團
      法人天主教若瑟醫院診斷證明書、行政院衛生署桃園醫院診斷證明書影本共四
      紙可稽（見警卷第七至十三頁、偵字第四九七三號卷第四至八頁），並經原審
      法院於九十年五月七日函詢行政院衛生署桃園醫院，有關被害人乙○○慢性腦
      膜下出血、硬腦膜下積水、腦萎縮等病狀，是否為車禍受傷所致？據該醫院於
      九十年五月二十四日以桃醫醫密字第○三七○號函覆稱：該傷害應與之前車禍
      外傷有關係等語無誤，有該函文一份足稽（見原審卷第三十四頁），顯見被害
      人乙○○所受上開傷害是本件車禍所致，應堪以認定。
（二）按行經無號誌之交岔路口，應減速慢行，作隨時停車之準備；又汽車行駛時，
      駕駛人應注意車前狀況，並隨時採取必要之安全措施；又汽車行駛至無號誌之
      交岔路口，左方車應暫停讓右方車先行，道路交通安全規則第九十三條第一項
      第四款、第九十四條第三項、第一百零二條第一項第二款分別定有明文。被告
      既領有駕駛執照，自對上述道路交通安全規定應知之甚詳，其於駕車時自應注
      意上述道路交通安全規定。且依當時為白晝，天候狀況為晴，路面乾燥、無缺
      陷，道路無障礙物，視距良好之情形，有道路交通事故調查報告表一紙在卷足
      據，並無不能注意之情形，而本件肇事路段並無幹、支線之分別，亦據雲林縣
      警察局虎尾分局九十年五月二十四日虎警刑字第五一０二號函覆在卷可稽（見
      卷第三十二、三十四頁），參以被告於警訊供稱：我當時車速約時速六十公里
      等語（見警卷第一頁反面），是則被告駕車行經此未劃分幹、支線之無號誌交
      岔路口，依上開規定其為左方車本應暫停讓右方車之被害人乙○○車先行，其
      竟未暫停讓右方車先行，仍貿然以時速約六十公里之速度通過該交岔路口，因
      而肇至本件車禍，其行為自有過失，亦堪認定。而原審法院將本件送請台灣省
      嘉雲區車輛行車事故鑑定委員會鑑定，亦同此認定，有該委員會九十年四月三
      十日嘉鑑字第九○○三○五號函在卷可稽（見原審卷第二十三、二十四頁）。
（三）再查，過失傷害罪規範之目的，在處罰行為人因個人之過失而致他人受有傷害
      之行為，是祇以行為人之有過失為致傷害之一原因為已足，雖本件車禍被害人
      乙○○於無號誌之交岔路口未減速慢行，於事故之發生與有過失，然此亦不能
      解免被告過失之罪責。又被告之過失行為與被害人所受傷害之結果間，具有相
      當因果關係，亦堪認定。
    綜上所述，故被告上開所辯，顯係事後畏罪卸責之詞，不足採取。其事證明確，
    犯行堪以認定。
二、核被告甲○○所為，係犯刑法第二百八十四條第一項前段之過失傷害罪。被告甲
    ○○於有偵查職務之公務員發覺前，即向雲林縣警察局虎尾分局埒內派出所警員
    王榮欽自首而接受裁判，業據證人王榮欽到庭證述屬實，符合刑法第六十二條前
    段之自首要件，爰依法減輕其刑。
三、原審認被告之罪證明確，因予適用刑法第二條第一項前段、第二百八十四條第一
    項前段、第六十二條前段、修正後刑法第四十一條第一項前段、罰金罰鍰提高標
    準條第一條前段、第二條等規定，並審酌被告之素行，在卷可參，素行良好，過
    失之程度、被害人所受傷勢非輕，及被告犯後迄今尚未與告訴人達成民事和解賠
    償等一切情狀，量處被告有期徒刑三月。又按刑法第四十一條：「犯最重本刑為
    三年以下有期徒刑以下之刑之罪，而受六月以下有期徒刑或拘役之宣告，因身體
    、教育、職業或家庭之關係，執行顯有困難者，得以一元以上三元以下折算一日
    ，易科罰金」，已於九十年一月十日經總統公布修正為第四十一條第一項：「犯
    最重本刑為五年以下有期徒刑以下之刑之罪，而受六個月以下有期徒刑或拘役之
    宣告，因身體、教育、職業、家庭之關係或其他正當事由，執行顯有困難者，得
    以一元以上三元以下折算一日，易科罰金」，同年月十二日生效。本件被告犯罪
    日期在前述法律修正前，犯罪後法律已有變更，然比較新舊法，本件均得易科罰
    金，依刑法第二條第一項前段之規定，應適用裁判時之新法即修正後之刑法第四
    十一條第一項規定，並諭知易科罰金以三百元折算一日之標準。原審判決，其認
    事、用法及量刑均無不當，被告上訴顯無理由，應予駁回。
據上論斷，應依刑事訴訟法第三百六十八條，判決如主文。
本案經檢察官邱克斌到庭執行職務。
中    華    民    國      九十      年      九      月      二十五      日
                                  臺灣高等法院臺南分院刑事第一庭
                                      審判長法官  鄭    文    肅
                                            法官  黃    三    哲
                                            法官  王    浦    傑
右正本證明與原本無異。
不得上訴。
                                      法院書記官  蔡    振    豐
中    華    民    國      九十      年      九      月      二十八      日
附錄：本判決論罪科刑法條
中華民國刑法第二百八十四條第一項前段
 (過失傷害罪)
因過失傷害人者，處六月以下有期徒刑、拘役或五百元以下罰金。


司法院資訊處製作；財團法人民間司法改革基金會備份。
